最高法院民事裁定　　　　　　　　　　111年度台抗字第742號
抗　告　人　甲○○○
上列抗告人因與相對人乙○○間請求夫妻剩餘財產分配等事件，
聲請訴訟救助，對於中華民國111年5月31日臺灣高等法院裁定（
111年度家聲字第12號），提起抗告，本院裁定如下：
    主  文
抗告駁回。
抗告訴訟費用由抗告人負擔。
    理  由
一、對於外國人准予訴訟救助，以依條約、協定或其本國法令或
    慣例，中華民國人在其國得受訴訟救助者為限，民事訴訟法
    第108 條定有明文。查我國人民於日本進行民事訴訟，得依
    該國相關規定受訴訟救助，有外交部駐日本代表處民國 111
    年5 月13日日領字第1111014594號函可稽，是日本人於我國
    進行民事訴訟，得依我國民事訴訟法之規定聲請訴訟救助，
    合先說明。
二、當事人因無資力支出訴訟費用而聲請訴訟救助者，關於無資
    力支出訴訟費用之事由，應提出可使法院信其主張為真實並
    能即時調查之證據，以釋明之，此觀民事訴訟法第109條第2
    項、第284條之規定自明。且此規定，依家事事件法第51 條
    規定，於家事訴訟事件準用之。而所謂無資力，係指窘於生
    活，且缺乏經濟上之信用者而言。又曾繳納裁判費之聲請人
    ，倘不能釋明其於訴訟進行中之經濟狀況確有重大變遷時，
    不能遽請訴訟救助。
三、本件抗告人對於臺灣臺北地方法院109年度重家財訴字第2號
    判決，提起上訴，以其無資力支付訴訟費用為由，聲請訴訟
    救助。原法院以：抗告人僅提出支付房租及生活開銷之證據
    ，就其收入驟減，且其父母無力繼續為經濟援助，未有證據
    供審酌，難認其經濟狀況於第一審繳納裁判費後，有何重大
    變遷。抗告人復未提出證據資料，供即時調查其窘於生活、
    缺乏經濟信用、無籌措款項支出訴訟費用之信用技能等事實
    ，以釋明其無資力支出訴訟費用之主張為真實，是其聲請訴
    訟救助，不應准許等詞，因而裁定駁回其聲請。經核於法並
    無違誤。
四、抗告意旨略以：依其與未成年子女之110 年度綜合所得稅各
    類所得資料清單，及全國財產稅總歸戶財產查詢清單之財產
    ，顯不足支付房租費用，況尚須負擔該未成年子女之生活費
    ，可見其確無資力負擔訴訟費用云云，並提出上開清單及臺
    北市政府社會局網頁資料（低收入戶生活補助）為據。然上
    揭書證，仍難釋明抗告人於繳納第一審裁判費後，經濟狀況
    確有重大變遷且缺乏信用，致無法籌措第二審裁判費。抗告
    意旨，指摘原裁定不當，聲明廢棄，非有理由。
五、據上論結，本件抗告為無理由。依家事事件法第51條，民事
    訴訟法第495條之1第1項、第449條第1項、第95條、第78 條
    ，裁定如主文。
中    華    民    國   111    年    9     月    7     日
                      最高法院民事第三庭
                          審判長法官  沈  方  維  
                                法官  陳  麗  芬  
                                法官  方  彬  彬  
                                法官  蔡  和  憲  
                                法官  鍾  任  賜  
本件正本證明與原本無異
                                      書  記  官
中    華    民    國   111    年    9     月    20    日